【裁判字號】    98,訴,2834
【裁判日期】    990715
【裁判案由】    有關營建事務
【裁判全文】
臺北高等行政法院判決
                                      98年度訴字第2834號
                                     99年6月24日辯論終結
原      告  嘉慶環保設備有限公司
代  表  人  甲○○
訴訟代理人  林明正  律師
複代理人    林育生  律師
被      告  臺北縣政府
代  表  人  乙○○○○○○住同上
訴訟代理人  李承志  律師
上列當事人間有關營建事務事件，原告不服內政部中華民國98年
10月29日台內訴字第0980136130號（案號：0000000000）訴願決
定，提起行政訴訟，本院判決如下：
    主  文
原告之訴駁回。
訴訟費用由原告負擔。
    事  實
一、事實概要：
    被告機關於民國（下同）96年9月20日、21日及同年10月2日
    辦理原告所屬「板橋土資場」開挖檢查，經查該場涉有私埋
    暗管排放廢水情事，因該私埋暗管行為已涉侵占水利用地及
    損壞下水道設施，且該場排放廢水造成光復溝淤積嚴重，影
    響光復水門正常運作，危及市區居民生命財產安全，被告機
    關乃以96年12月6 日北府工施字第0960741523號函檢附相關
    蒐證資料移送臺灣板橋地方法院檢察署依違反刑法第185 條
    、第320 條及下水道法第31條規定偵辦。嗣臺灣板橋地方法
    院檢察署於97年1 月31日至97年2月4日會同被告機關所屬工
    務局、環保局、水利局、政風處、拆除大隊等單位，就原告
    所屬「板橋土資場」私埋暗管排放廢水情事進行開挖蒐證，
    現場共挖出4 支暗管，經蒐證完成並現場破壞暗管以避免該
    場續利用暗管排放廢水，污染新店溪流域；嗣被告機關所屬
    工務局又於97年2 月20日至該場檢查，再次發現原機具區有
    一8吋塑膠管，經該公司負責人確認為97年1月31日原檢察官
    開挖檢查後，再自行接上之塑膠管（原已於1 月31日至2月4
    日破壞），現場經拍照錄影存證後，已立即破壞，被告機關
    所屬工務局並以97年3 月11日北工施字第0970122917號函將
    開挖檢查資料檢送臺灣板橋地方法院檢察署依違反刑法第18
    5條、第320條及下水道法第31條規定續處。又被告機關於97
    年10月3 日實施原告所屬「板橋土資場」開挖檢查，經查該
    場涉有私埋暗管排放廢水情事，且該私埋暗管行為已涉侵占
    水利用地及損壞下水道設施，另該場排放廢水造成光復溝淤
    積嚴重，影響光復水門正常運作，而危及市區居民生命財產
    安全，被告機關以97年12月12日北府工養一字第0970830531
    1 號函移送臺灣板橋地方法院檢察署，請該署依違反刑法第
    320條、廢棄物清理法第46條、水利法第91條第1項、水污染
    防治法第36條第1 項及下水道法第31條規定偵辦。嗣被告機
    關所屬工務局於97年12月9 日至系爭土資場勘查，發現下列
    情形：（一）本次會勘現場，現場地形地貌與97年11月28日
    不符。（二）經被告機關所屬環保局提供97年12月5 日會勘
    照片，研判該場仍有收容來源不明土石方。（三）有關上述
    疑義請「嘉慶環保」提具正式書面說明釐清報府憑辦，並以
    97年12月16日北工養一字第0970934535號函請原告依前開會
    勘紀錄辦理。後被告機關所屬工務局以98年1 月22日北工養
    一字第0980049204號函請原告於文到2 日內向被告機關所屬
    工務局提出經測量技師簽證之場區現況地形圖、剖面圖，並
    就原97年7月1日核准封場計畫之地形、土石方數量製作差異
    報告及改善清運計畫，被告機關將委請技師公會協助複審；
    倘原告逾期仍未提出，被告機關將逕委請公會製作測量報告
    ，其衍生之費用將由原告之營運保證金項下動支。原告接獲
    上開函文後，以98年2月2日嘉訓函字第980202001 號函說明
    並無違規收容土方之情事，並檢送「土方收方報告書」請被
    告機關核定封場程序，被告機關所屬工務局以98年2 月19日
    北工養一字第0980127799號函請臺北縣土木技師公會進行複
    審工作；該公會於98年3 月13日土技北縣（98）字第0144號
    函檢附「嘉慶環保設備有限公司- 板橋土資場土方收方高程
    測量鑑定報告書」，鑑定結果為「97年9 月2 日整復後實測
    地形圖檢測高程結果，尚稱符合」。據此，被告機關乃以98
    年4 月13日北府工養一字第0980212490號函通知原告：「…
    三、…本府同意核准該場『申請處理完成證明文件』，請貴
    公司依『臺北縣營建工程剩餘土石方處理及營建混合物資源
    處理場設置管理要點』第33條：『…應檢附相關書圖文件，
    裝訂為核定本乙式30份（含正本乙份），核准機關始得核發
    處理完成證明文件。』辦理；另本府前因業務檢查該場違規
    事項所產生之費用新台幣2,740,083 元（96年9 月20日至21
    日、10月2 日、97年2 月13日至15日、97年2 月26日至27日
    本府執行該場開挖檢查及97年1 月31日至2 月4 日板橋地檢
    署執行該場開挖檢查及其破壞公共設施所修復之費用，及支
    付臺北縣土木技師公會高程測量鑑定案費用新台幣98,500元
    等，得依前述要點第34條：「…或有妨礙公共安全、公共交
    通或公共衛生或其他經主管機關認定須辦理改善之情事者，
    本府得動用營運保證金改善之。營運保證金於所有缺失改善
    完成後，如有剩餘款時，一次無息發還；如有不足，核准機
    關得向土資場申請人、負責人或管理人追償。』辦理扣除後
    一次無息發還。…四、…貴公司如有異議，請於文到7 日內
    向本府提具陳述狀申明異議…。」原告於98年4 月20日向被
    告機關提出異議，被告機關乃以98年5 月27日北府工養一字
    第0980308569號函復原告：「二、…今貴公司申請核發處理
    完成證明文件，本府同意核發。三、…（一）本府前因業務
    檢查該場違規事項所產生之費用新台幣2,740,083 元（96年
    9 月20日至21日、10月2 日、97年2 月14日、15日、97年2
    月26日至27日本府執行該場開挖檢查及97年1 月31日至2 月
    4 日板橋地檢署執行該場開挖檢查及其破壞公共設施所修復
    之費用…）乙節均有明確違規紀錄及移送紀錄在案。（二）
    支付臺北縣土木技師公會高程測量鑑定案費用新台幣98,500
    元乙節本府工務局亦已於98年1 月22日北工養一字第098004
    9204號函…明確告知貴公司衍生之費用將由貴公司之營運保
    證金項下動支。…」原告不服，提起訴願遭決定駁回，遂提
    起本件行政訴訟。
二、兩造聲明：
    (一)原告聲明求為判決：1.訴願決定、原處分均撤銷。
                        2.被告應給付原告新台幣2,838,583
                          元。
                        3.訴訟費用由被告負擔。
    (二)被告聲明求為判決：1.駁回原告之訴。
                        2.訴訟費用由原告負擔。
三、兩造之爭點：被告命原告依據臺北縣營建工程剩餘土石方處
    理及營建混和物資源處理場設置管理要點第34點規定，負擔
    相關費用計2,838,583 元，並自原告之營運保證金中予以扣
    除，是否適法？
    (一)原告主張之理由：
      1.原處分依據之「臺北縣營建工程剩餘土石方處理及營建
        混合物資源處理場設置管理要點」（下稱土資場管理要
        點），欠缺法律授權依據，有違法律保留原則：
        (1)按「左列事項應以法律定之：一憲法或法律有明文規
          定，應以法律定之者。二關於人民之權利、義務者。
          三關於國家機關之組織者。四其他重要事項之應以法
          律定之者。」、「應以法律規定之事項，不得以命令
          定之」中央法規標準法第5條及第6條分別定有明文，
          此即「法律保留原則」之具體明文。次按，地方制度
          法第28條亦規定：「下列事項以自治條例定之：一法
          律或自治條例規定應經地方立法機關議決者。二創設
          、剝奪或限制地方自治團體居民之權利義務者。三關
          於地方自治團體及所營事業機構之組織者。四其他重
          要事項，經地方立法機關議決應以自治條例定之者。
          」。查被告係以前開設置管理要點管理土資場之運作
          ，然對於影響人民財產權之規定，因其涉及人民權利
          義務之限制，依地方制度法第28條第2 款規定，自應
          由地方立法機關（臺北縣議會）議決後，以自治條例
          公佈之，否則該要點即不得拘束人民之權利義務。而
          關於動用、發還、追償營運保證金之事項，勢將造成
          剝奪人民財產權之重大影響，應由地方立法機關議決
          後，以自治條例公佈之。
        (2)按「土資場管理要點」係依據地方制度法第19條第6
          款第6 目規定「下列各款為縣（市）自治事項…六、
          關於都市計畫及營建事項如下…（六）縣（市）營建
          廢棄土之處理。」而訂定，為被告民國（下同）99年
          3月12日行政訴訟答辯狀自承（參被告答辯狀第2頁參
          、一、）。然查該第19條係組織法之性質，對於該等
          事項之管理，並無任何行為法上之授權依據，故不得
          僅執此即認該要點有法源依據。又土資場管理要點第
          1 條明文規定「落實內政部『營建剩餘土石方處理方
          案』，避免施工過程…特訂定本要點」，足證該管理
          要點卻無任何行為法上之授權依據。按大法官會議第
          247、344、347 號解釋一再指明發布職權命令除組織
          法上之職權事項外，尚應有行為法上之依據，見大法
          官會議釋字第390、443、454 號解釋宣告經濟部及內
          政部違憲足稽。
        (3)次按，「左列事項應以法律定之：二關於人民之權利
          、義務者；…四其他重要事項之應以法律定之者。」
          、「應以法律規定之事項，不得以命令定之」中央法
          規標準法第5條及第6條分別明文規定，此為「法律保
          留原則」之具體明文。地方制度法第28條亦規定：「
          下列事項以自治條例定之：二創設、剝奪或限制地方
          自治團體居民之權利義務者。」
        (4)查被告以土資場管理要點管理轄區內土資場之營運，
          顯著影響人民財產權、限制人民之權利義務，按地方
          制度法第28條第2 款之規定，應由地方立法機關即臺
          北縣議會決議後，以自治條例公佈，否則土資場管理
          要點不得限制人民之權利義務。再查，臺北縣政府動
          用、扣減、追償營運保證金等，必將形成剝奪人民財
          產權之重大影響，亦應由臺北縣議會議決後，以自治
          條例公佈之。然查，系爭土資場管理要點未經臺北縣
          議會決議通過，性質上非屬自治條例，違反法律保留
          原則，故被告依土資場管理要點作成行政處分，顯然
          欠缺法律授權依據，違反法律保留原則。
      2.本件原告並無違反土資場管理要點等違規情事，被告機
        關以業務檢查費用等扣減原告營運保證金2,838,583 元
        ，於法無據：
        (1)按「行政機關為瞭解事實真相，得實施勘驗。」、「
          行政程序所生之費用，由行政機關負擔」行政程序法
          第42條第1項、第52條第1項分別明文規定。次按「行
          政檢查」，或所謂「行政調查」，係指行政機關為達
          成行政上目的，依法令規定對人、處所或物件所為之
          訪視、查詢、查察或檢驗等行為之總稱，其作用態樣
          繁多，不一而足，其中有預防違法行為或狀態發生者
          ，例如防治水污染之查證，勞動場所、礦場安全之檢
          查等，係事實行為之一種。
        (2)查被告多次以「板橋土資場」涉嫌違規為由逕予開挖
          ；另進行場區現況檢查作業，亦疑慮原告提供之地形
          圖、剖面圖等文件資料不實，委託台北縣土木技師公
          會進行現場複審工作。惟經檢查及鑑定結果，原告並
          無違規情事，此有台北縣土木技師公會98年3 月13日
          土技北縣（98）字第0144號函檢附「嘉慶環保設備有
          限公司－板橋土資場土方收方高程測量鑑定報告書」
          可稽。再者，前開設置管理要點第34點係規定：「…
          或有妨礙公共安全、公共交通或公共衛生或其他經主
          管機關認定須辦理改善之情事者，本府得動用營運保
          證金改善之。營運保證金於所有缺失改善完成後，如
          有剩餘款時，一次無息發還，…」，惟被告並未證明
          「板橋土資場」有何「妨害公共安全、公共交通或公
          共衛生」等情形，故被告不得依前開設置管理要點扣
          減營運保證金。依前揭行政程序法之規定，被告逕予
          開挖之開挖費用及委託台北縣土木技師公會進行測量
          之鑑定費用，自應由被告自行負擔，被告擅予扣減應
          返還予原告之營運保證金，顯屬違法，被告應將已扣
          減之保證金2,838,583 元返還予原告。
        (3)查被告機關為調查原告涉嫌違反土資場管理要點一事
          ，分別於96年9月20日至21日、10月2日、97年2 月13
          日至15日、97年2 月26日至27日進行現場開挖檢查，
          及97年1 月31日至2月4日由板橋地檢署進行開挖檢查
          及修復其破壞公共設施等，核其性質均為行政程序法
          第42條規定之勘驗程序，按行政程序法第52條規定第
          1 項規定該等行政檢查費用應由被告機關負擔；次查
          ，被告機關因質疑原告提供之地形圖、剖面圖等資料
          不實，委託台北縣土木技師工會進行現場複審，該等
          鑑定費用亦屬行政程序法第52條行政程序所生費用，
          當應由被告機關負擔。甚者，按台北縣土木技師公會
          鑑定結果，原告土資場並無任何違規情事，參98年3
          月13日土技北縣（98）字第0144號函檢附鑑定報告載
          明「97年9月2日整修後實測地形圖檢測高程結果，尚
          稱符合」足稽。然被告機關不但未能舉證證明原告公
          司有何違規情事，亦視上開第三公正機關鑑定報告如
          無物，卻一再堅稱原告違規，擅以上開行政調查等程
          序費用扣減原告營運保證金，於法無據。退步言之，
          縱依兩造間90年8 月13日切結書規定，係以原告於核
          准收土期限內有違反土資場管理要點之情事發生，作
          為被告機關行使質權動用保證金之要件，然本件被告
          機關主張扣減營運保證金之項目皆為勘驗、鑑定等行
          政調查費用，顯然不符上開切結書約定被告機關行使
          質權扣減營運保證金之要件，是被告機關主張依上開
          切結書使用保證金，悖於上開切結書規定之要件，委
          無足採。
      3.關於切結書的法律性質為何，茲表示意見如下：
        (1)按系爭切結書為被告依「台北縣營建工程剩餘土石方
          處理及營建混合物資源處理場設置管理要點」（以下
          簡稱土資場管理要點）核發土資場設置許可時附帶要
          求原告所出具，就其形式而言，切結書固為行政契約
          ，但究其實質而言，應屬於核發許可之行政處分所附
          之準負擔附款（附件1 ，參見吳庚著，行政法之理論
          與實用，增訂五版，第335頁）。
        (2)次按，「行政處分之作成，行政機關無裁量權時，代
          替該行政處分之行政契約所約定之人民給付，以依第
          93條第1 項規定得為附款者為限」，「行政機關作成
          行政處分有裁量權時，得為附款。無裁量權者，以法
          律有明文規定或為確保行政處分法定要件之履行而以
          該要件為附款內容者為限，始得為之。」行政程序法
          第137 條第2項、第93條第1項定有明文。經查，被告
          要求原告繳交營運保證金乃係依土資場管理要點第29
          點第3 項：「土資場依水土保持計畫或設置計畫收土
          施作施工便道者，應檢具施工計畫書及防災計畫書向
          受理機關申請收土許可，經專案小組勘驗核可並繳交
          營運保證金後始得收土施作，其管理準用本要點第30
          點規定。」，關於營運保證金之用途則係依同要點第
          34 點第2項：「土資場未依核定之設置計畫、水保計
          畫或環境影響評估等相關計畫書辦理，或未依期限內
          向核准機關申請處理完成證明文件，或有妨礙公共安
          全、公共交通或公共衛生或其他經主管機關認定須辦
          理改善之情事者，本府得動用營運保證金改善之。營
          運保證金於所有缺失改善完成後，如有剩餘款時，一
          次無息發還；如有不足，核准機關得向土資場申請人
          、負責人或管理人追償。」上開關於營運保證金之用
          途土資場管理要點已明定限於「土資場未依核定之設
          置計畫、水保計畫或環境影響評估等相關計畫書辦理
          ，或未依期限內向核准機關申請處理完成證明文件，
          或有妨礙公共安全、公共交通或公共衛生或其他經主
          管機關認定須辦理改善之情事者」，被告「得動用營
          運保證金改善之」。故就營運保證金之用途而言，被
          告機關已無裁量權，依前開行政程序法第137條第2項
          之規定系爭切結書之內容即不得逾越前揭管理要點第
          34 點第2項揭示之範圍。是以系爭切結書第四行：「
          如於核准收土期限內，有違反台北縣營建工程剩餘土
          石方處理及營建混合物資源處理場設置管理要點之任
          何規定，質權人行使質權時得動用該項保證金，以處
          理鄉官必要事項」，解釋上即應以土資場管理要點第
          34 點第2項揭示之範圍為準。
      4.關於被告機關於本案審理中提出切結書的主張，到底是
        理由的補充，還是變更處分的同一性，程序上是否可為
        ？茲表示意見如下：
        (1)按本件原告主張違法應撤銷之行政處分為台北縣政府
          98年4 月13日北府工養一字第0980212490號函之行政
          處分，該行政處分係依土資場管理要點第34點扣除營
          運保證金，被告於訴訟中提出之系爭切結書，不僅本
          案行政處分中未曾提及，依前述說明切結書係屬於核
          發土資場設置許可處分之附款，故系爭切結書顯然不
          屬於本案行政處分之範圍，不能認為係理由之補充。
        (2)被告主張系爭切結書，實質上已改變行政處分之內容
          ，已變更行政處分之同一性，如允許被告於訴訟中變
          更，顯然有礙原告行政爭訟程序上之權利（包括申明
          異議、訴願），自不應准許。
        (3)退步言，不論認為系爭切結書為理由之補充或允許行
          政處分同一性之變更，依前述第一點（二）之說明，
          切結書之內容實質上與土資場管理要點第34點第2 項
          並無二致，故本件爭點仍在於依土資場管理要點第34
          點第2項規定內容被告得否扣除營運保證金。
      5.土資場管理要點第34點第2 項關於營運保證金之用途明
        白規定係用於「土資場未依核定之設置計畫、水保計畫
        或環境影響評估等相關計畫書辦理，或未依期限內向核
        准機關申請處理完成證明文件，或有妨礙公共安全、公
        共交通或公共衛生或其他經主管機關認定須辦理改善之
        情事者，本府得動用營運保證金改善之」。所謂改善云
        云，係指原告違反作為義務時，被告得以營運保證金代
        履行。今被告係以業務檢查所產生之費用及鑑定費用為
        由動用營運保證金，顯然非「代履行」之費用，被告以
        此扣除營運保證金自與法不符。
      6.綜上所陳，本件原處分，洵屬違法，致生損害於原告之
        權益。原告之訴，為有理由，請判決如訴之聲明。
    (二)被告主張之理由：
      1.本案緣於原告因有屢次違法私埋暗管排放廢水之情事，
        並有涉嫌侵佔水利用地及損害下水道設施，導致光復溝
        淤積嚴重，影響光復水門正常運作，危及市區居民生命
        財產安全。故臺北縣政府乃依法進行相關查緝及開挖蒐
        證之動作，嗣臺北縣政府所屬工務局於97年12月9 日至
        系爭嘉慶公司之現場勘查後，發現有諸多疑似違法之證
        據，故方予以進行相關調查暨開挖之動作，並據此要求
        原告依據臺北縣營建工程剩餘土石方處理及營建混和物
        資源處理場設置管理要點第34點規定，要求原告負擔共
        計新台幣2,838,583 元整之相關費用，並自原告之營運
        保證金中予以扣除之。原告不服，提起行政救濟而生本
        案爭執事。惟系爭扣除保證金之行為乃係依據原被告雙
        方所簽訂之行政契約所作成者，自屬合法適當。原告之
        主張並無理由。
      2.系爭管理要點並無違反法律保留之原則，更屬當事人雙
        方所簽訂行政契約內容之一部者，原告自有遵守系爭管
        理要點之義務，說明如下：
        (1)首查，依據地方制度法第19條第6款第6目之規定：「
          下列各款為縣（市）自治事項……六、關於都市計畫
          及營建事項如下……（六）縣（市）營建廢棄土之處
          理」已明文規定有關營建廢棄土之處理係屬縣市自治
          事項，被告臺北縣政府所訂定之「臺北縣營建工程剩
          餘土石方及營建混和物資源處理廠設置管理要點」（
          下簡稱「土資場管理要點」）乃係參酌內政部「營建
          剩餘土石方處理方案」，依地方制度法授與本府自治
          事項之精神所定。其內容係針對本縣轄內建築工程餘
          土、混和物處理規範及土資場及混和物處理廠管理（
          包括申請設置、營運規範、營運展期、終止營運、註
          銷設置或撤銷設置）等，以作為土資場及混和處理廠
          申請審查程序及管理依據，並避免本縣轄內建築工程
          餘土、混和物處理造成環境破壞與災害，以維護公共
          交通、環境衛生、市容觀瞻、水利及安全，故「土資
          場管理要點」，乃係依據地方制度法第19條第6款第6
          目縣市自治事項授權所訂定者，並無違反法律保留之
          情者，合先敘明。
        (2)況縱退萬步言，認系爭土資場管理要點有所不當之處
          ，惟原被告雙方實業有將系爭土資場管理要點作為行
          政契約之一部，而仍應予以遵守者，蓋原告於提出本
          件申請案時，乃有出具切結保證書，其中乃以：「以
          辦妥質押之彰化銀行中和分行定期存款單壹張計新台
          幣參佰陸拾萬元正……充為質權人臺北縣政府之營運
          履約保證金，如於核准收土期間內，有違反臺北縣政
          府營建工程剩餘土石方資源處理廠設置及管理要點之
          任何規定，質權人行使質權時得動用該向保證金，以
          處理相關必要事項。」（被證1 ）故原告於提出本件
          土資場設置之申請時，確有針對系爭履約保證金之部
          分，同意依據土資場管理要點之規定辦理，而有成為
          行政契約內容之一部者，今被告依據系爭行政契約之
          約定予以使用履約保證金，自顯無任何不當之處，更
          與行政程序法第52條之規定無涉，原告之主張實應顯
          屬無據。
      3.就被告所作之處分確係合法適當之部分而論，原告確有
        諸多違反土資場管理要點及污染水源等之違規情事，並
        經被告屢次查獲在案，原告主張並無任何違規情事等語
        ，自顯屬無據。茲說明如下：
        (1)查，被告業已於96年4月24日以北府工施字第0960214
          022 號函，自即日起廢止原告土資場之「設置許可」
          ，並依據系爭土資場管理要點第33點之規定，命原告
          於文到後6 個月內完成封場程序。惟原告除並未進行
          相關之封場程序外，更持續非法營運，並經被告於96
          年9月20日、同年9月21日、同年10月2日、97年1月31
          日、97年2月4日、20日，依據行政程序法第42條之規
          定，予以開挖檢查確實有私埋暗管排放廢水等違法情
          事，被告為避免原告排放廢水之行為，有造成光復溝
          淤積、影響水門運作等之危險，故乃依約動用系爭保
          證金予以改善之，自顯無任何不法之處。
        (2)又查，原告雖有於97年3 月13日向被告提出「封場申
          請書」辦理封場計畫申請，惟原告仍於進行封場工作
          之期間內多次違法經營，經被告所屬水利局於97年9
          月28日於光復抽水站協助監控，發現原告利用颱風天
          進行非法洗砂行為，並於光復溝發現有二處可疑排放
          污泥、出水口、及不正常淤積等情，被告乃於97年10
          月3 日再次依據行政程序法第42條之規定進行開挖檢
          查，再次查獲原告有私埋暗管排放廢水之情事。
        (3)後因被告所屬環保局提供97年12月5 日之會勘照片，
          研判原告仍有收容來源不明土石方，故被告方以98年
          1月22日北工養一字第0980049204 號函，請原告於文
          到後二日內向被告所屬工務局提出「經測量技師簽證
          之廠區現況地形圖、剖面圖」，後雖原告有於98年2
          月2日以嘉訓函字第980202001號函說明，並檢送土方
          收方報告書，惟因原告履有違規之情事，且原告所提
          出之報告亦顯已逾越期限（即98年1 月24日前提出）
          ，故被告方予以再行送交由臺北縣土木技師工會進行
          復審工作，又該鑑定結果僅說明「97年9月2日整修後
          實測地形圖檢測高程結果，尚稱符合」，而非原告並
          無違規情事者，是以，原告主張依據系爭復審結果可
          知原告「並無任何違規情事」云云，顯屬矯飾之詞。
      4.就系爭設置管理要點有無違反法律保留之部分，系爭土
        資場管理要點係被告基於職權所訂定之命令，且系爭處
        分乃屬裁量處分之性質，於不違反附款限制之情形下，
        自得本於職權加以訂定相關負擔之條件，並於法律保留
        原則無違。就系爭土資場管理要點及切結書，均並無違
        反法律保留。
        (1)按行政程序法第93條第1 項規定：「行政機關作成行
          政處分有裁量權時，得為附款。」再按同法第94條之
          規定：「前條之附款不得違背行政處分之目的，並應
          予該處分之目的具有正當合理之關連。」，及前大法
          官吳庚教授所著之行政法之理論與實用中，乃有：「
          並非一切之行政處分均可添加附款，原則上唯有裁量
          處分始容許有附款，至於羈束處分，如無法規之明文
          依據即不得附加附款，…而以裁量處分與羈束處分作
          為附款容許性之區別原則。」（被證2 ，行政法之理
          論與實用，頁371 ，二、）是以，行政處分於作成之
          時，若係屬裁量處分之性質，於符合同法第94條之要
          件時，依法自得本於職權逕為行政處分之附款，而不
          受法律保留之拘束，乃屬當然。
        (2)經查，本件系爭處分乃係屬於核准許可之裁量處分，
          依據前開行政程序法第93條之規定，於處分中所附加
          之負擔，並無庸受法律保留原則之拘束，縱僅以職權
          命令作為負擔之內容，亦屬合法。又有關土資場設置
          管理要點，無論於中央或地方，甚至於前臺灣省亦均
          有訂定相關之職權命令，故被告所訂定之系爭土資場
          設置管理要點，亦顯然符合「違背行政處分之目的，
          並應予該處分之目的具有正當合理之關連」之要件，
          是以，本件系爭土資場管理要點、及依據系爭管理要
          點所另行簽訂之保證金使用切結書，均顯屬合法適當
          之行政處分之附款者，原告之主張實無理由。
        (3)至若有關原告指稱依據地方制度法第19條之規定，僅
          係為組織法之性質，對於該等事項之管理，並無任何
          行為法上之授權依據云云部分，其主張亦仍顯為無理
          由者。蓋既本件系爭土資場管理要點係屬被告裁量處
          分作成時，本於職權所自行訂定之附款，則依據地方
          制度法第19條之規定，被告自有權限自行本於職權制
          訂有關行政處分附款之職權命令，而無庸如原告所稱
          「有行為法上之授權依據」者，是以，原告之主張仍
          顯應認屬無理由。
      5.就被告動用系爭保證金之行為確屬符合切結書所載之項
        目者，且原告亦實有數次違規之情事，故被告所為之動
        用營運保證金之行為並無任何不當之處，原告之主張應
        無理由。
        (1)按系爭切結保證書之內容所載：「如於核准收土期限
          內，有違反臺北縣政府營建工程剩餘土石方資源處理
          場設置及管理要點之任何規定，質權人行使質權時得
          動用該項保證金，已處理相關必要事項。」，故依據
          前開切結書之內容以觀，並無限制該處理必要事項為
          何，僅需因原告有違反系爭管理要點之規定，以致被
          告需花費相關人力、物力進行查核等之作業，即屬必
          要之事項。
        (2)經查，於96年9月20至21日、10月2日；97年1 月31日
          至2月4日、97年2月14至15日；97年2月20日、26至27
          日等時間，經被告予以開挖檢查後，均有明確事證發
          現原告有違反前開土資場管理要點之違法埋設暗管排
          放廢水等之行為，此乃均係事證明確之違法行為，而
          不容原告抵賴者，是以，被告依據前開切結書所載之
          約定，因原告違反系爭土資場管理要點之規定，以致
          被告需支出相關開挖查緝之費用，並經稽查後發現原
          告確有諸多違規之情事，故被告依切結書所載之內容
          動用保證金支付相關費用，自符合系爭切結書及土資
          場管理要點之規定，而無任何不當之處。
      6.就系爭切結書之法律關係而論，系爭界結書乃係原行政
        處分之附款，原告應受該處分效力之拘束，茲說明如后
        ：
        (1)首應強調者在於，被告所陳稱之行政契約者，乃係強
          調其切結書之簽立需經由當事人雙方之合意，而有符
          合行政契約之性質者，是以，被告主張之重點在於「
          原告既有同意該切結書之內容，自應受其切結書之拘
          束」，而並非主張本件系爭切結書係單獨成立之行政
          契約者，故僅為訴訟上單純原處分理由之補充與攻防
          ，而並無變更原處分之同一性，懇請鈞院明鑑。
        (2)次查，縱認原告並無需逕受其承諾之拘束，惟系爭切
          結書亦仍屬附負擔行政處分之附款者，原告仍應受該
          處分效力之拘束，茲說明如后：
          按行政程序法第93條之規定：「一、行政機關做成
            行政處分有裁量權時，得為負款。無裁量權者，以
            法律有明文規定或為確保行政處分法定要件之履行
            而已該要件為負款內容者為限，始得為之。二、前
            項所稱之負款如下：（一）期限。（二）條件。（
            三）負擔。（四）保留行政處分之廢止權。（五）
            保留負擔之事後附加或變更。」，是以，依據行政
            程序法第93條之規定，被告依法自得於做成行政處
            分之時，予以附加一定之負擔，乃屬當然。
          經查，原告於提出土資場之核准申請之時，即已同
            意遵守系爭「土資場管理要點」之拘束，及針對保
            證金之使用方式予以切結保證（被證1 ），被告方
            予以核准申請之。是以，無論係土資場管理要點之
            遵守，抑或切結保證書之保證，均係屬於行政處分
            所附之負擔，是以，依據行政程序法第93條之規定
            ，原告自仍應受其切結保證與土資場管理要點之拘
            束，乃屬當然。
      7.就本案系爭處分是否符合設置管理要點第34條第2 項規
        定之部分而論。被告所為之開挖等行為，均係直接發生
        改善原告所為系爭侵害公共利益之事實，而應均屬本件
        系爭處分均符合系爭設置管理要點第34條第2 項之規定
        ，茲說明如下：
        (1)按系爭要點第34條第2 項規定，乃有以：「土資場…
          或有妨礙公共安全、公共交通或公共衛生或其他經主
          管機關認定需辦理改善之情事者，本府得動用營運保
          證金改善之。」是以，若被告發現有妨害公共安全、
          公共交通或公共衛生或其他經主管機關認定需辦理改
          善之情事時，得動用系爭保證金予以進行改善，乃屬
          當然。
        (2)經查，本件系爭原告雖有主張：「被告係以業務檢查
          所產生之費用及鑑定費用為由動用營運保證金，顯然
          非代履行之費用」云云，以為主張。惟查，針對原告
          違反公共衛生等之排放廢水行為，其改善方式本係以
          開挖檢查並同時挖開破壞相關管線，以達成改善公共
          衛生之手段，且經被告開挖之後，事實上亦達成原告
          不能繼續「違法破壞公共衛生及公共安全等」之事實
          ，是以，被告所為之開挖行為，實均顯屬系爭要點第
          34 條第2項所稱之改善行為。
        (3)況系爭要點第34條第2 項亦有規定「其他經主管機關
          認定需辦理改善之情事，得動用營運保證金」，縱認
          被告所為之開挖行為等改善措施非屬前開公共安全、
          公共衛生等之改善方式，惟系爭開挖行為亦仍應符合
          本項所定「經主管機關認定需辦理改善」之情形，則
          被告基於主管機關職權之認定，合理懷疑原告有非法
          排放廢水等違法情事，而藉由動用保證金加以開挖查
          驗並禁止原告繼續違法營運之行為，亦顯然符合系爭
          要點第34條第2 項之規定，是以，原告之主張實應認
          屬無理由，而應予以駁回之。
      8.就系爭切結書有無逾越設置管理要點第34條第2 項之規
        定而論，特應強調者在於，按本件系爭切結書文義所載
        與前開規定，均係針對有違反公共利益或其他主管機關
        認定需辦理改善之事實，而應為合法適當，且縱認有與
        管理要點不同之處，惟因系爭切結書與設置管理要點二
        者均係屬於裁量處分之附款，其效力實仍應無分軒輊，
        而均應屬有效，茲說明如后：
        (1)按本件系爭切結書之記載乃係以：「有違反臺北縣政
          府營建工程剩餘土石方資源處理廠設置及管理要點之
          任何規定，質權人行使質權時得動用該項保證金，以
          處理相關必要事項。」，是以，若行為人有違反系爭
          土資場管理要點之任何規定，自應均有構成「違反公
          共安全等、或其他經主管機關認定需辦理改善之情事
          」，故系爭切結書中所載「動用營運保證金」之規定
          ，實顯無任何逾越系爭管理要點第34條第2 項之情形
          可言。
        (2)又縱退萬步言，認系爭切結書與管理要點第34條第2
          項所載有不同之處，惟查系爭管理要點與切結書於性
          質上，均係屬於系爭裁量處分（核准設立）之附款，
          二者之規定相互補充，其法令位階與效力亦均屬職權
          命令無分軒輊，是以，縱認系爭設置管理要點與切結
          書二者之間有所不同之處，其二者之間亦應屬相互補
          充者，自無原告所稱逾越系爭管理要點第34條第2 項
          之疑義，核屬當然。
      9.綜上所述，本件系爭土資場管理要點並無違反法律保留
        之原則，且更為當事人雙方行政處分附款內容之一部，
        原告自應受該管理要點之拘束。又原告確有諸多違反土
        資場管理要點之情形，更有嚴重影響公共衛生等之情者
        ，故請求鈞院判如被告答辯聲明所述。
    理  由
一、本件原告代表人原為戌○○，訴訟中變更為甲○○，業據原
    告新任代表人提出承受訴訟狀聲明承受訴訟，核無不合，應
    予准許。
二、按「下列各款為縣（市）自治事項…六、關於都市計畫及營
    建事項如下…（六）縣（市）營建廢棄土之處理。」「下列
    事項以自治條例定之：一法律或自治條例規定應經地方立法
    機關議決者。二創設、剝奪或限制地方自治團體居民之權利
    義務者。三關於地方自治團體及所營事業機構之組織者。四
    其他重要事項，經地方立法機關議決應以自治條例定之者。
    」地方制度法第19條第6款第6目及第28條規定甚明。又臺北
    縣營建工程剩餘土石方處理及營建混合物資源處理場設置管
    理要點（以下簡稱土資場管理要點）第1點規定：「臺北縣
    政府為有效管理利用臺北縣轄區內營建工程剩餘土石方及營
    建廢棄物，落實內政部「營建剩餘土石方處理方案」，避免
    施工過程造成環境破壞與災害，以維護公共  交通、環境衛
    生、市容觀瞻、水利及安全，特訂定本要點。」第29點第3
    項規定：「土資場依水土保持計畫或設置計畫收土施作施工
    便道者，應檢具施工計畫書及防災計畫書向受理機關申請收
    土許可，經專案小組勘驗核可並繳交營運保證金後始得收土
    施作，其管理準用本要點第30條規定。」第30點第1 項規定
    ：「土資場應取得受理機關核發之准予收土或營運啟用許可
    文件後，始得辦理堆置、轉運或再利用處理，並應確實檢核
    及簽認餘土數量、種類及流向證明文件。並按施工時程逐日
    、逐月依本府訂定之紀錄表格式填具日、月報表，於每月5
    日前陳報核准機關備查。」第34點規定：「…或有妨礙公共
    安全、公共交通或公共衛生或其他經主管機關認定須辦理改
    善之情事者，本府得動用營運保證金改善之。營運保證金於
    所有缺失改善完成後，如有剩餘款時，一次無息發還；如有
    不足，核准機關得向土資場申請人、負責人或管理人追償。
    」同要點第29點第2 項規定：「具轉運處理及資源再生處理
    功能者，應繳交總金額以核准期限之處理總量乘以每立方公
    尺新臺幣五元之總金額計算之，申請人得一次或分年平均繳
    交至總金額止；分年平均繳納者應分年繳交完妥後始得營運
    。」
三、本件被告機關分別於96年9月20日至21日、10月2日、97年2
    月14日、15日、97年2 月26日至27日於系爭場所執行該土資
    場開挖檢查及板橋地檢署於97年1 月31日至2月4日執行該土
    資場開挖檢查作業，並查獲該土資場確有私埋暗管排放廢水
    ，涉有妨礙公共安全之情事；又原告曾向被告機關申請系爭
    土資場申請封場事宜，被告機關所屬工務局於97年12月9 日
    於該土資場會勘，發現該場仍有收容來源不明土石方情事，
    乃以98年1 月22日北工養一字第0980049204號函請該原告於
    文到2 日內向被告機關所屬工務局提出經測量技師簽證之場
    區現況地形圖、剖面圖，並就原97年7月1日核准封場計畫之
    地形、土石方數量製作差異報告及改善清運計畫，被告機關
    將委請技師公會協助複審；倘該公司逾期仍未提出，被告機
    關將逕委請公會製作測量報告，其衍生之費用將由原告之營
    運保證金項下動支。原告接獲上開函文後，以98年2月2日嘉
    訓函字第980202001 號函說明並無違規收容土方之情事，並
    檢送「土方收方報告書」請被告機關核定封場程序，被告機
    關所屬工務局以98年2 月19日北工養一字第0980127799號函
    請臺北縣土木技師公會進行複審工作；鑑定結果為「97年9
    月2 日整復後實測地形圖檢測高程結果，尚稱符合」。據此
    ，被告機關乃以98年4 月13日北府工養一字第0980212490號
    函通知原告同意核准該場「申請處理完成證明文件」，並以
    98年5 月27日北府工養一字第0980308569號函通知原告，其
    因業務檢查該場違規事項所產生之費用2,740,083 元及支付
    臺北縣土木技師公會高程測量鑑定案費用98,500元將由原告
    之營運保證金項下動支，原告不服，提起訴願遭決定駁回，
    各情，有被告機關96年12月6 日北府工施字第0960741523號
    函、現場檢查取締照片、會勘紀錄、場區配置圖、臺灣板橋
    地方法院檢察署檢察官97年度偵字第7568、20398 號起訴書
    、板橋土資場97年1 月31日至2 月4 日查獲暗管位置圖、被
    告機關所屬工務局97年3 月11日北工施字第0970122917號函
    、98年1 月22日北工養一字第0980049204號函、98年2 月19
    日北工養一字第0980127799號函、被告機關97年12月12日北
    府工養一字第09708305311 號函、98年4 月13日北府工養一
    字第0980212490號函、98年5 月27日北府工養一字第098030
    8569號函、訴願決定書等附原處分卷及訴願卷內可稽。
四、原告循序起訴意旨略以：被告以土資場管理要點管理轄區內
    土資場之營運，顯著影響人民財產權、限制人民之權利義務
    ，按地方制度法第28條第2 款之規定，應由地方立法機關即
    臺北縣議會決議後，以自治條例公佈，否則土資場管理要點
    不得限制人民之權利義務。再查，臺北縣政府動用、扣減、
    追償營運保證金等，必將形成剝奪人民財產權之重大影響，
    亦應由臺北縣議會議決後，以自治條例公佈之。然查，系爭
    土資場管理要點未經臺北縣議會決議通過，性質上非屬自治
    條例，違反法律保留原則，故被告依土資場管理要點作成行
    政處分，顯然欠缺法律授權依據，違反法律保留原則。被告
    並未證明「板橋土資場」有何「妨害公共安全、公共交通或
    公共衛生」等情形，故被告不得依前開設置管理要點扣減營
    運保證金；被告逕予開挖之開挖費用及委託台北縣土木技師
    公會進行測量之鑑定費用，亦屬行政程序法第52條行政程序
    所生費用，自應由被告自行負擔，被告擅予扣減應返還予原
    告之營運保證金，顯屬違法，被告應將已扣減之保證金2,83
    8,583元返還予原告。退步言之，縱依兩造間90年8月13日切
    結書規定，係以原告於核准收土期限內有違反土資場管理要
    點之情事發生，作為被告機關行使質權動用保證金之要件，
    然被告機關主張扣減營運保證金之項目皆為勘驗、鑑定等行
    政調查費用，顯然不符上開切結書約定被告機關行使質權扣
    減營運保證金之要件，是被告機關主張依上開切結書使用保
    證金，悖於上開切結書規定之要件，委無足採；況本件行政
    處分係依土資場管理要點第34點扣除營運保證金，被告於訴
    訟中提出之系爭切結書，不僅本案行政處分中未曾提及，依
    前述說明切結書係屬於核發土資場設置許可處分之附款，故
    系爭切結書顯然不屬於本案行政處分之範圍，不能認為係理
    由之補充，實質上已改變行政處分之內容，已變更行政處分
    之同一性，如允許被告於訴訟中變更，顯然有礙原告行政爭
    訟程序上之權利，自不應准許；況土資場管理要點第34點第
    2 項關於營運保證金之用途明白規定係用於「土資場未依核
    定之設置計畫、水保計畫或環境影響評估等相關計畫書辦理
    ，或未依期限內向核准機關申請處理完成證明文件，或有妨
    礙公共安全、公共交通或公共衛生或其他經主管機關認定須
    辦理改善之情事者，本府得動用營運保證金改善之」。所謂
    改善云云，係指原告違反作為義務時，被告得以營運保證金
    代履行。今被告係以業務檢查所產生之費用及鑑定費用為由
    動用營運保證金，顯然非「代履行」之費用，被告以此扣除
    營運保證金自與法不符，爰請判決如聲明所示云云。
五、本件兩造之爭點為：被告機關命原告依據臺北縣營建工程剩
    餘土石方處理及營建混和物資源處理場設置管理要點第34點
    規定，負擔相關費用計2,838,583 元，並自原告之營運保證
    金中予以扣除，是否適法？經查：
（一）被告機關於96年9 月20日至21日、10月2日、97年2月14日
      、15日、97年2 月26日至27日於原告所屬板橋土資場執行
      該土資場開挖檢查；板橋地檢署於97年1 月31日至2月4日
      執行該土資場開挖檢查作業，查獲該土資場確有私埋暗管
      ，排放廢水，涉有妨礙公共安全等情；有現場開挖檢查取
      締照片、會勘紀錄、場區配置圖、臺灣板橋地方法院檢察
      署檢察官97年度偵字第7568、20398 號起訴書、板橋土資
      場97年1 月31日至2月4日查獲暗管位置圖等附原處分卷內
      可稽。原告否認「板橋土資場」有私埋暗管，排放廢水，
      妨礙公共安全情事，並非可採。從而，被告機關以原告因
      有屢次違法私埋暗管排放廢水之情事，影響光復水門正常
      運作，危及市區居民生命財產安全，依法進行相關查緝及
      開挖蒐證之動作，並依據土資場管理要點第34點規定，要
      求原告負擔共2,838,583 元整之相關費用，並自原告之營
      運保證金中予以扣除之，核無違誤。
（二）次查，原告主張被告機關以土資場管理要點管理轄區內土
      資場之營運，顯著影響人民財產權、限制人民之權利義務
      ，按地方制度法第28條第2 款之規定，應由地方立法機關
      即臺北縣議會決議後，以自治條例公佈，否則土資場管理
      要點不得限制人民之權利義務，固非無見；然查，土資場
      依水土保持計畫或設置計畫收土施作施工便道者，應檢具
      施工計畫書及防災計畫書向受理機關申請收土許可，經專
      案小組勘驗核可並繳交營運保證金後始得收土施作；又土
      資場應取得受理機關核發之准予收土或營運啟用許可文件
      後，始得辦理堆置、轉運或再利用處理，此觀首揭土資場
      管理要點第29點第3 項及第30點規定自明。原告亦係依據
      上揭規定向被告機關申請核發准予收土之許可（授益行政
      處分），並繳交營運保證金後，始得進行土資場之營運，
      此亦為原告所不爭執。準此，原告既先援據土資場管理要
      點之規定，取得被告機關許可之「授益行政處分」，乃得
      據以經營系爭土資場；基於禁反言原則，原告嗣後自不得
      因被告機關認定其有私埋暗管，排放廢水，涉有妨礙公共
      安全，依土資場管理要點第34點規定，認應由原告負擔相
      關開挖檢查等費用計2,838,583 元，並自原告之營運保證
      金中予以扣除之情，而主張該土資場管理要點並無法律授
      權依據，違反法律保留原則而無效。是原告於本件訴訟中
      以系爭土資場管理要點違反法律保留原則而無效，進而謂
      被告機關依土資場管理要點作成系爭行政處分，顯然欠缺
      法律授權依據云云，尚難採據。
（三）原告雖於97年3 月13日向被告提出「封場申請書」辦理封
      場計畫申請，惟原告仍於進行封場工作之期間內多次違法
      經營，經被告機關所屬水利局於97年9 月28日於光復抽水
      站協助監控，發現原告利用颱風天進行非法洗砂行為，並
      於光復溝發現有二處可疑排放污泥、出水口、及不正常淤
      積等情，被告乃於97年10月3 日再次依據行政程序法第42
      條之規定進行開挖檢查，再次查獲原告有私埋暗管排放廢
      水之情事，亦有開挖取締照片及會勘紀錄附原處分卷可佐
      。嗣因被告所屬環保局提供97年12月5 日之會勘照片，研
      判原告仍有收容來源不明土石方，故被告機關乃以98年1
      月22日北工養一字第0980049204號函，請原告於文到後二
      日內向被告所屬工務局提出「經測量技師簽證之廠區現況
      地形圖、剖面圖」，後雖原告於98年2 月2 日以嘉訓函字
      第980202001 號函說明，並檢送土方收方報告書，惟因原
      告履有違規之情事，且原告所提出之報告亦顯已逾越期限
      （即98年1 月24日前提出），故被告機關乃予以再行送交
      由臺北縣土木技師工會進行復審工作，又該鑑定結果僅說
      明「97年9 月2 日整修後實測地形圖檢測高程結果，尚稱
      符合」，而非原告並無違規情事。是以，原告主張依據系
      爭鑑定結果可知原告「並無任何違規情事」云云，顯非可
      採。
（四）復按行政程序法第93條規定：「一、行政機關做成行政處
      分有裁量權時，得為負款。無裁量權者，以法律有明文規
      定或為確保行政處分法定要件之履行而以該要件為負款內
      容者為限，始得為之。二、前項所稱之負款如下：（一）
      期限。（二）條件。（三）負擔。（四）保留行政處分之
      廢止權。（五）保留負擔之事後附加或變更。」依據上揭
      行政程序法第93條之規定，被告機關依法得於做成行政處
      分之時，予以附加一定之負擔。查，原告於提出土資場之
      核准申請之時，即簽立切結書，載明：「…如於核准收土
      期限內，有違反臺北縣政府營建工程剩餘土石方資源處理
      場設置及管理要點之任何規定，質權人行使質權時得動用
      該項保證金，以處理相關必要事項。」被告機關方予核准
      其申請，為許可之授益行政處分，此為兩造所不爭，並有
      90年8 月13日切結書一紙附卷可稽。原處分命原告依據臺
      北縣營建工程剩餘土石方處理及營建混和物資源處理場設
      置管理要點第34點規定，負擔相關費用計2,838,583 元，
      並自原告之營運保證金中予以扣除，縱處分當時未提及該
      切結書之內容；惟無論係土資場管理要點之遵守，抑或切
      結保證書之保證，均係屬於前揭許可授益行政處分所附之
      負擔，依據上揭行政程序法第93條之規定，原告自仍應受
      其切結保證與土資場管理要點之拘束。該切結書並非單獨
      成立之行政契約，被告機關於訴訟中一併援引系爭切結書
      而為主張，僅為訴訟上原處分理由之補充，尚無變更原處
      分之同一性，基於紛爭解決一次性之訴訟經濟原則，自應
      准許。
（五）再查，系爭切結書之記載略以：「有違反臺北縣政府營建
      工程剩餘土石方資源處理廠設置及管理要點之任何規定，
      質權人行使質權時得動用該項保證金，以處理相關必要事
      項。」，是以，若行為人有違反系爭土資場管理要點之任
      何規定，自應均有構成「違反公共安全等、或其他經主管
      機關認定需辦理改善之情事」，故系爭切結書中所載「動
      用營運保證金」之規定，並無任何逾越系爭管理要點第34
      條第2 項之情形可言。又依據前開切結書之內容以觀，並
      無限制該處理必要事項為何，僅需因原告有違反系爭管理
      要點之規定，以致被告機關需花費相關人力、物力進行查
      核等之作業，即屬必要之事項。經查，於96年9 月20至21
      日、10月2 日；97年1 月31日至2 月4 日、97年2 月14至
      15日；97年2 月20日、26至27日等時間，經被告機關予以
      開挖檢查後，均有明確事證發現原告有違反前開土資場管
      理要點之規定，違法埋設暗管排放廢水，涉有妨礙公共安
      全之行為，已如前述；茲因原告違反系爭土資場管理要點
      之規定，以致被告需支出相關開挖查緝之費用，並經稽查
      後發現原告確有諸多違規之情事，是被告不論依據前揭土
      資場管理要點第34點之規定，抑或援據前開切結書所載之
      約定，自得動用保證金支付相關費用，與系爭切結書及土
      資場管理要點之規定，並無何違背之處。況查，系爭土資
      場管理要點第34條第2 項規定，略以：「土資場…或有妨
      礙公共安全、公共交通或公共衛生或其他經主管機關認定
      需辦理改善之情事者，本府得動用營運保證金改善之。」
      是以，若被告機關發現有妨害公共安全、公共交通或公共
      衛生或其他經主管機關認定需辦理改善之情事時，得動用
      系爭保證金予以進行改善，乃屬當然。況被告機關所為之
      開挖檢查乃至送請臺北縣土木技師工會進行復審鑑定等行
      為，均係為確定明瞭原告有無違反系爭管理要點規定之私
      埋暗管，排放廢水，妨礙公共安全情事；又針對原告違反
      公共衛生等之排放廢水行為，其改善方式本係以開挖檢查
      並同時挖開破壞相關管線，以達成改善公共衛生之手段，
      且經被告開挖之後，事實上亦達成原告不能繼續「違法破
      壞公共衛生及公共安全等」之事實，被告機關上揭作為，
      均係為查明確認原告違法行為及阻斷系爭違法行為繼續或
      擴大之必要措施。從而，被告機關命原告負擔相關費用，
      並自原告之營運保證金中予以扣除，亦核與系爭設置管理
      要點第34條第2 項之規定無違。原告主張被告逕予開挖檢
      查之費用及委託台北縣土木技師公會進行測量之鑑定費用
      ，屬行政程序法第52條行政程序所生費用，應由被告自行
      負擔，被告擅予扣減應返還予原告之營運保證金，顯屬違
      法云云，即非可採。
六、綜上論述，原告起訴論旨，並非足採。被告機關依據臺北縣
    營建工程剩餘土石方處理及營建混和物資源處理場設置管理
    要點第34點規定，認應由原告負擔相關費用計2,838,583 元
    ，並自原告之營運保證金中予以扣除，認事用法，並無違誤
    ，訴願決定，遞予維持，亦無不合，原告徒執前詞，訴請撤
    銷，並請求被告機關應給付原告2,838,583 元，為無理由，
    應予駁回。
七、本件事證已臻明確，兩造其餘主張及證據，核與本判決所得
    心證及結果不生影響，毋庸逐一論述，附此敘明。
八、據上論結，本件原告之訴為無理由，爰依行政訴訟法第98條
    第1項前段，判決如主文。
中    華    民    國    99    年     7    月    15    日
                       臺北高等行政法院第六庭
                               審判長法  官     闕銘富
                                     法  官     帥嘉寶
                                     法  官     許瑞助
上為正本係照原本作成。
如不服本判決，應於送達後20日內，向本院提出上訴狀並表明上
訴理由，如於本判決宣示後送達前提起上訴者，應於判決送達後
20日內補提上訴理由書（須按他造人數附繕本）。
中    華    民    國    99    年     7    月    15    日
                                     書記官     吳芳靜

司法院資訊處製作；財團法人民間司法改革基金會備份。
